【裁判字號】    98,交聲,1820
【裁判日期】    980527
【裁判案由】    違反道路交通管理處罰條例聲明異議
【裁判全文】
臺灣臺北地方法院交通事件裁定      98年度交聲字第1820號
原處分機關  臺北市交通事件裁決所
異  議  人
即受處分人  晶宸企業社即李嘉菊
上列受處分人因違反道路交通管理處罰條例案件，對於臺北市交
通事件裁決所於中華民國98年5月7日所為之處分（原處分案號：
北市裁罰字第裁22-AB0000000號），聲明異議，本院裁定如下：
    主  文
異議駁回。
    理  由
一、按汽車駕駛人，爭道行駛有機器腳踏車，不在規定車道行駛
    之情形，處新臺幣（下同）600元以上1,800元以下罰鍰，道
    路交通管理處罰條例第45條第13款定有明文。又道路交通管
    理處罰條例所稱之「汽車」，包括機器腳踏車，同條例第3
    條第8款釋意甚明。另按「禁行機車」標字，係用以告示本
    車道禁止機器腳踏車通行，道路交通標誌標線號誌設置規則
    第178條定有明文。
二、本件異議人即受處分人晶宸企業社所有車牌號碼A3F—825號
    重型機車，於98年3月20日上午9時38分許，由李嘉菊所騎乘
    ，行經臺北市○○○路○段時，因有不在規定車道行駛之違
    規事實，經臺北市政府警察局交通警察大隊（下稱原舉發機
    關）員警依違反道路交通管理處罰條例第45條第13款規定，
    以拍照採證方式逕行製單舉發，異議人雖於應到案日期98年
    5月11日前之98年4月16日向原處分機關提出申訴，經原處分
    機關函請原舉發機關調查結果，仍認異議人有上開違規之行
    為，原處分機關遂依違反道路交通管理處罰條例第45條第13
    款規定，裁處受處分人罰鍰600元。
三、本件聲明異議意旨略以：駕駛人李嘉菊騎乘前開違規車輛行
    駛於前開時地，因早上車輛非常多，本行駛於規定車道上，
    惟為閃避超過前方計程車，且超車是從左方過去，故行駛在
    禁行車道邊緣，並非惡意違規，之後都在規定車道上行駛，
    據此認定違規，實難讓人信服，爰依法聲明異議，請求撤銷
    原處分等語。
四、經查：
  (一)異議人所有車牌號碼A3F—825號重型機車，由李嘉菊騎乘，
    行經前揭時地，不依規定車道行駛而駛入路面標示有「禁行
    機車」車道之違規事實，此有臺北市政府警察局北市警交大
    字第AB0000000號舉發違反道路交通管理事件通知單及現場
    採證照片1幀在卷可稽，且為異議人所不爭執，足認李嘉菊
    確有騎乘前開違規車輛不在規定車道行駛之交通違規事實殊
    屬明確。
  (二)至異議人即李嘉菊具狀辯稱：伊是因早上車輛多，為閃避超
    過前方計程車，故行駛於禁行車道云云，惟觀諸採證照片所
    示，駕駛人李嘉菊應行駛之外側車道，雖有其他機車或營業
    小客車行駛，但駕駛人自應減速慢行而非超車閃避。且當時
    車道之車流正常，車輛均為行駛狀態而無壅塞堵塞之情，顯
    見並無不得已之事由而有繼續行駛於禁行車道之必要。再者
    ，道路交通標誌、標線一經交通主管機關劃設，於依法變更
    前，人民即有遵守之義務，尚不得以其主觀因素或價值判斷
    而恣意決定遵守與否，否則，將使行車秩序紊亂，嚴重危及
    道路交通秩序及用路人之權益。是異議人前揭所辯，洵非有
    理，並無從免除其違規行駛行為之責任。另本件為逕行舉發
    事件係以汽車所有人為受處分人，又查道路交通管理處罰條
    例第63條記點處分係針對汽車駕駛人，故本件不援引該規定
    另記違規點數，併此敘明。
五、據上論斷，應依道路交通案件處理辦法第19條，裁定如主文
    。
中    華    民    國    98    年    5     月    27    日
                        交通法庭  法  官  紀文惠
上正本證明與原本無異。
如不服本裁定，應於裁定送達後5日內，向本院提出抗告狀。
                                  書記官  游曉婷
中    華    民    國    98    年    5     月    27    日


司法院資訊處製作；財團法人民間司法改革基金會備份。
